【裁判字號】    97,訴,2891
【裁判日期】    971230
【裁判案由】    違反槍砲彈藥刀械管制條例
【裁判全文】
臺灣彰化地方法院刑事判決              97年度訴字第2891號
公  訴  人  臺灣彰化地方法院檢察署檢察官
被      告  甲○○
指定辯護人  王銘助律師
上列被告因違反槍砲彈藥刀械管制條例案件，經檢察官提起公訴
（97年度偵字第7374號），本院判決如下：
    主  文
甲○○未經許可，持有可發射金屬具有殺傷力之空氣槍，處有期
徒刑貳年，併科罰金新臺幣伍萬元，罰金如易服勞役，以新臺幣
壹仟元折算壹日。緩刑年，緩刑期間付保護管束，並應向執行
檢察官指定之公益團體、地方自治團體或社區提供肆拾小時之義
務勞務。扣案具殺傷力之空氣槍壹把（槍枝管制編號00000
00000號，含瓦斯鋼瓶壹個）沒收。
    犯罪事實
一、甲○○明知可發射金屬具有殺傷力之空氣槍，係屬槍砲彈藥
    刀械管制條例所列管之違禁物，非經中央主管機關許可，不
    得持有。竟於民國97年7月中旬某日，在彰化縣花壇鄉某夜
    市內，向不詳姓名年籍之成年男子，以新臺幣4,000元之價
    格，購入具有殺傷力之空氣槍1支（槍枝管制編號：0000000
    000號），未經許可而持有之。嗣甲○○於97年8月7日下午2
    時許，在彰化縣和美鎮○○里○○路○段與和厝路2段384巷
    口旁，持前揭空氣槍瞄準天空準備射擊野鳥時，為警盤檢查
    獲，並扣得前揭空氣槍1支及該槍枝之配件瓦斯鋼瓶1個，始
    悉上情。
二、案經彰化縣警察局和美分局報告臺灣彰化地方法院檢察署檢
    察官偵查起訴。
    理  由
一、證據能力部分：按被告以外之人於審判外之言詞或書面陳述
    ，除法律有規定者外，不得作為證據，刑事訴訟法第159條
    第1項固有明文。惟被告以外之人於審判外之陳述，雖不符
    刑事訴訟法第159條之1至第159條之4規定（得為證據之情形
    ），而經當事人於審判程序同意作為證據，法院審酌該言詞
    陳述或書面陳述作成時之情況，認為適當者，亦得為證據。
    刑事訴訟法第159條之5第1項定有明文。本案下列引為證據
    之被告甲○○以外之人於審判外之書面陳述，被告及其辯護
    人以及公訴人，於本院審理中，均同意作為證據；且本院審
    酌該書面陳述作成時之情況，並無不適當之情形，復與本案
    待證事實具有關聯性，故均得作為證據。
二、訊據被告對於上揭犯罪事實，坦承不諱，並有空氣槍1支及
    配附在該槍枝上之瓦斯鋼瓶1個扣案可證。又該扣案之空氣
    槍，經送請內政部警政署刑事警察局鑑定結果，認送鑑空氣
    槍1支（槍枝管制編號：0000000000號），係氣體動力式槍
    枝，以小型高壓氣體鋼瓶內氣體為發射動力，經以金屬彈丸
    測試3次，其中彈丸（直徑6mm、重量0.88g）最大發射速度
    為187公尺/秒，計算其動能為15焦耳，換算其單位面積動能
    為53焦耳/平方公分，有該局97年9月4日刑鑑字第097012130
    0號槍彈鑑定書1份附卷可稽。且依該鑑定書所附日本科學警
    察之研究結果，彈丸單位面積動能達20焦耳/平方公分時，
    即足以穿入人體皮肉層。足見扣案之空氣槍具有殺傷力，可
    以認定。是被告之自白核與事實相符，應可採信。本案事證
    明確，被告上揭未經許可，持有可發射金屬具有殺傷力之空
    氣槍之犯行堪以認定。
三、論罪科刑部分：
  (一)核被告所為，係犯槍砲彈藥刀械管制條例第8條第4項之未經
    許可，持有可發射金屬具有殺傷力之空氣槍罪。本案被告僅
    係為射擊野鳥而購入持有上揭空氣槍，且自持有以來，並未
    經查獲有其他從事犯罪之行為，是其所為相較於不法之徒動
    輒擁槍自重，危害社會之情形，其犯罪情節自屬較輕，然槍
    砲彈藥刀械管制條例第8條第4項之未經許可持有具有殺傷力
    之槍枝罪，所規定之最輕法定本刑卻同為「3年以上有期徒
    刑，併科新臺幣700萬元以下罰金」，此項處罰不可謂不重
    。於此情形，倘依其情狀處以3年以下有期徒刑，即足以懲
    儆，並可達防衛社會之目的者，自非不可依客觀之犯行與主
    觀之惡性二者加以考量其情狀，是否有可憫恕之處，而適用
    刑法第59條之規定酌量減輕其刑，期使個案裁判之量刑，能
    斟酌至當，符合比例原則。本院衡酌被告所為之本案犯罪情
    節，並非重大，若以槍砲彈藥刀械管制條例第8條第4項所規
    定之法定本刑而科處最輕本刑3年有期徒刑，實仍有情輕法
    重，猶嫌過重，在客觀上足以引起一般人之同情，而顯有可
    憫恕之處。是本院認依其情狀處以有期徒刑2年，已足以懲
    儆，並可達防衛社會之目的。故就被告所為本案犯行，適用
    刑法第59條之規定酌量減輕其刑。爰審酌被告未有犯罪前科
    ，有臺灣高等法院被告前案紀錄表1份在卷可參，素行良好
    ；其明知未經主管機關許可不得持有槍枝，卻一時失慮而予
    以持有，惟於持有該槍枝後，並未經查獲有其他從事犯罪之
    行為，所生危害非鉅；且於犯後坦承犯行，態度良好等一切
    情狀，量處如主文所示之刑，並諭知併科罰金之數額，及就
    併科罰金刑部分諭知易服勞役之折算標準，以示懲儆。
  (二)另查被告前未曾因故意犯罪受有期徒刑以上刑之宣告，已如
    上述，又其曾獲模範勞工之表揚，有獎狀影本1紙在卷可參
    ，素行良好；其因一時失慮致觸法網，並於犯後坦承犯行，
    深具悔意，其經此偵查及審判程序後，應知所戒慎而無再犯
    之虞，本院因認對其所宣告之刑以暫不執行為適當，爰依刑
    法第74條第1項第1款之規定，宣告緩刑3年；另依刑法第74
    條第2項第5款之規定，命被告應於緩刑期內，依執行檢察官
    之命令，向指定之公益團體、地方自治團體或社區提供40小
    時之義務勞務，以促其鞭策自我，用啟自新；併依同法第93
    條第1項第2款規定於緩刑期間付保護管束。
  (三)扣案具殺傷力之上揭空氣槍1把（槍枝管制編號0000000000
    號）及其配件瓦斯鋼瓶1個，屬違禁物，應依刑法第38條第1
    項第1款規定宣告沒收。公訴人於起訴書就上揭瓦斯鋼瓶部
    分，雖未聲請沒收，惟該瓦斯鋼瓶既應視為槍枝構造之一部
    分，屬違禁物，本院自應依法宣告沒收。至於扣案之鋼珠13
    0粒，因非屬違禁物，自不得沒收，均併此敘明。
據上論斷，應依刑事訴訟法第299條第1項前段，槍砲彈藥刀械管
制條例第8條第4項，刑法第11條前段、第59條、第42條第3項前
段、第74條第1項第1款、第2項第5款、第93條第1項第2款、第38
條第1項第1款，判決如主文。
本案經檢察官謝雨青到庭執行職務。
中    華    民    國    97    年    12    月    30    日
            刑事第八庭    審判長法  官  簡婉倫
                                法  官  楊舒嵐
                                法  官  陳銘壎
以上正本證明與原本無異。
如不服本判決應於收受判決後10日內向本院提出上訴書狀，並
應敘述具體理由。其未敘述上訴理由者，應於上訴期間屆滿後
20日內向本院補提理由書(均須按他造當事人之人數附繕本)
「切勿逕送上級法院」。
中    華    民    國    97    年    12    月    30    日
                                書記官  楊筱惠
附錄本案論罪科刑法條全文：
槍砲彈藥刀械管制條例第8條:
未經許可，製造、販賣或運輸鋼筆槍、瓦斯槍、麻醉槍、獵槍、
空氣槍或第4條第1項第1款所定其他可發射金屬或子彈具有殺傷
力之各式槍砲者，處無期徒刑或5年以上有期徒刑，併科新臺幣1
千萬元以下罰金。
未經許可，轉讓、出租或出借前項所列槍枝者，處5年以上有期
徒刑，併科新臺幣1千萬元以下罰金。
意圖供自己或他人犯罪之用，而犯前二項之罪者，處無期徒刑或
7年以上有期徒刑，併科新臺幣 1千萬元以下罰金。
未經許可，持有、寄藏或意圖販賣而陳列第1項所列槍枝者，處3
年以上10年以下有期徒刑，併科新臺幣700萬元以下罰金。
第1項至第3項之未遂犯罰之。


司法院資訊處製作；財團法人民間司法改革基金會備份。
